【裁判字號】    97,訴,1189
【裁判日期】    970819
【裁判案由】    偽造文書
【裁判全文】
臺灣臺北地方法院刑事判決              97年度訴字第1189號
公  訴  人  臺灣臺北地方法院檢察署檢察官
被      告  乙○○
                      區戶政事務所)
上列被告因偽造文書案件，經檢察官聲請以簡易判決處刑（97年
度偵緝字第1054號），本院認不宜以簡易判決處刑，改依通常程
序審理（97年度簡字第2336號），被告於本院準備程序中就被訴
事實為有罪之陳述，經本院合議庭裁定依簡式審判程序審理，本
院判決如下：
    主  文
乙○○連續行使偽造私文書，足以生損害於公眾及他人，處有期
徒刑陸月，如易科罰金，以銀元參佰元即新臺幣玖佰元折算壹日
，減為有期徒刑參月，如易科罰金，以銀元參佰元即新臺幣玖佰
元折算壹日。偽造之「甲○○」印章壹枚及如附表所示偽造之「
甲○○」印文及署名均沒收。
    事  實
一、乙○○與甲○○為朋友關係，因二人曾一同購買房屋而持有
    甲○○之身分證影本，明知甲○○從未同意擔任捷晟開發實
    業有限公司（下稱捷晟公司）之董事，並未參與捷晟公司之
    會議，竟基於行使偽造私文書及使公務員登載不實之概括犯
    意，於民國90年10月間委託不知情之會計師以上開甲○○之
    身分證影本，復委託不知情之刻印業者代刻「甲○○」之印
    章而偽刻該印章 1枚，冒用甲○○名義，在捷晟公司90年10
    月18日之章程上列名甲○○為股東，並蓋用甲○○印章而偽
    造「甲○○」之印文以偽造該章程私文書，並由其擔任捷晟
    公司負責人，復持上開章程向主管之臺北市政府商業管理處
    申請公司設立登記而行使之，使該管公務員將此不實事項登
    載於其職務上掌管之公司登記案卷內；又承繼前開犯意，在
    90年12月18日股東同意書，偽簽「甲○○」之署名，而偽造
    該股東同意書私文書，同意公司因營運之需要，遷址至臺北
    市○○區○○路 1段432號8樓之事項，並向主管之臺北市政
    府商業管理處申請變更登記而行使之，使該管公務員將此不
    實事項登載於其職務上掌管之公司登記案卷內；另於92年 6
    月 5日承續上開犯意，在捷晟公司股東同意書，偽簽「甲○
    ○」之署名，而偽造該股東同意書私文書，同意因公司業務
    需要，增加資本新台幣（下同） 5百萬元，由股東乙○○及
    黃正福分別增資200萬元及300萬元，並配合前項增資及公司
    法改法修改章程之事項，亦向主管之臺北市政府商業管理處
    申請變更登記而行使之，使該管公務員將此不實事項登載於
    其職務上掌管之公司登記案卷內，均足生損害於甲○○與臺
    北市政府商業管理處對於公司登記管理之正確性（乙○○所
    偽造之私文書詳如附表所示）。嗣甲○○於96年10月29日，
    接獲財政部臺北市國稅局之補稅通知，列名為捷晟公司之清
    算人，始悉上情。
二、案經甲○○訴由臺灣臺北地方法院檢察署檢察官偵查後聲請
    以簡易判決處刑，本院認不宜以簡易判決處刑，改依通常程
    序審理。
    理  由
一、訊據被告乙○○對於上開未經告訴人甲○○之同意將之列名
    為捷晟公司股東，並連續偽造如附表所示之私文書，且持向
    主管機關辦理公司設立、變更登記，使該管公務員將之登載
    於職務上掌管之公文書上等情，均坦承不諱（見本院審判筆
    錄第2至4頁），核與告訴人甲○○之指述相符，被告對於告
    訴人之指訴並無意見，本院審酌其等陳述作成之情況亦認為
    適當，依刑事訴訟法第159條之5 第1項規定，均得作為證據
    ，並有捷晟公司案卷（含附表所示之章程、股東同意書）等
    在卷可稽（見偵查卷第16至31頁），均可佐被告前開出於任
    意性之自白與事實相符，得採為認定事實之證據。
二、查被告行為後，刑法第2條及第33條業於94年2月 2日修正公
    布，95年7月1日起施行，其中第56條關於連續犯之規定已刪
    除，並修正第2條、第28條、第33條、第38條、第41條、第4
    2 條、第55條及第74條等規定。按行為後法律有變更者，適
    用行為時之法律，但行為後之法律有利於行為人者，適用最
    有利於行為人之法律，刑法第2條第1項定有明文。茲本條係
    規範行為後法律變更所生新舊法律比較適用之準據法，本身
    尚無新舊法比較之問題，於新法施行後，應一律適用新法第
    2條第1項之規定，為「從舊從輕」之比較。再按本次法律修
    正，比較時應就罪刑有關之共犯、未遂犯、想像競合犯、牽
    連犯、連續犯、結合犯、以及累犯加重、自首減輕暨其他法
    定加減原因（如身分加減）與加減例等一切情形，綜其全部
    罪刑之結果而為比較（最高法院95年5月23日95年度第8次刑
    事庭會議決議參照）。又按刑法第2條第1項規定，係規範行
    為後「法律變更」所生新舊法比較適用之準據法，故如新舊
    法處罰之輕重相同，即無比較適用之問題，非此條所指之法
    律有變更，即無本條之適用，應依一般法律適用原則適用裁
    判時法；其為純文字修正者，更應同此（最高法院95年11月
    7 日95年度第21次刑事庭會議決議參照）。查被告行為後，
    刑法第33條、第55條、第56條、第66條分別有修正或刪除，
    綜其全部罪刑而為比較之結果，以適用被告行為時即修正前
    之法律對被告最為有利，依上揭說明，自應整體適用被告行
    為時即修正前之法律，以為論處，合先敘明。是核被告所為
    係犯刑法第216條、第210條行使偽造私文書罪、第 214條使
    公務員登載不實罪。被告利用不知情之刻印業者偽刻「甲○
    ○」之印章，又委託不知情之會計師持附表所示偽造之私文
    書向主管機關提出以行使之，並使該管公務員將此不實事項
    登載於職務上掌管之公文書，分別係間接正犯。又被告偽造
    「甲○○」印章、印文、署名之犯行，均係偽造私文書之階
    段行為，又偽造私文書之低度行為，亦為其後行使之高度行
    為所吸收，均不另論罪。被告先後多次行使偽造私文書及多
    次使公務員登載不實之犯行，均時間緊接，罪名與犯罪構成
    要件相同，顯分別係基於概括犯意為之，應依修正前刑法第
    56條連續犯之規定各論以一罪，並依法加重其刑。又被告所
    犯之連續行使偽造私文書罪及連續使公務員登載不實罪二罪
    間，有方法結果之牽連關係，亦依修正前刑法第55條後段牽
    連犯之規定，應從較重之連續行使偽造私文書罪處斷。爰審
    酌被告前未曾因犯罪經判決執行，有臺灣高等法院被告前案
    紀錄表可稽，素行尚可，犯罪後已坦承犯行，且已與告訴人
    達成和解，與其犯罪之動機、手段、目的及因此犯罪所生之
    危害等一切情狀，量處如主文所示之刑。又被告行為時之刑
    法第41條第1項前段規定：「犯最重本刑為5年以下有期徒刑
    以下之刑之罪，而受 6個月以下有期徒刑或拘役之宣告，因
    身體、教育、職業、家庭之關係或其他正當事由，執行顯有
    困難者，得以 1元以上3元以下折算1日，易科罰金。」，又
    被告行為時之易科罰金折算標準，修正前罰金罰鍰提高標準
    條例第2條前段（現已刪除）規定，就其原定數額提高為100
    倍折算 1日，則被告行為時之易科罰金折算標準，應以銀元
    300元折算 1日，經折算為新臺幣後，應以新臺幣900元折算
    為1日。惟95年7月1日修正公布施行之刑法第41條第1項前段
    則規定：「犯最重本刑為 5年以下有期徒刑以下之刑之罪，
    而受6個月以下有期徒刑或拘役之宣告者，得以新臺幣1千元
    、 2千元或3千元折算1日，易科罰金。」，比較修正前後之
    易科罰金折算標準，以被告行為時之95年7月1日修正公布施
    行前規定，較有利於被告，依現行刑法第2條第1項前段應適
    用修正前刑法第41條第 1項前段規定其折算標準。末查，被
    告犯罪時間係在96年 4月24日之前，所犯非中華民國九十六
    年罪犯減刑條例第 3條所列之罪，符合減刑條件，依減刑條
    例第2條第1項第3款減其宣告刑二分之一，故減為有期徒刑3
    月，並依修正前刑法第41條第 1項前段規定，就被告減刑後
    之刑定其折算標準。附表所示私文書均已交主管機關登記而
    行使之，非被告所有，不予宣告沒收，惟被告偽造之「甲○
    ○」印章 1枚及附表所示偽造之「甲○○」印文及署名，不
    問屬於犯人與否，均應依刑法第219條規定宣告沒收之。
據上論斷，應依刑事訴訟法第452條、第273條之1 第1項、第299
條第1項前段，刑法第2條第1項前段、第216條、第210條、第214
條、第219條，修正前刑法第56條、第55條後段、第41條第1項前
段，刑法施行法第1條之1，修正前罰金罰鍰提高標準條例第 2條
，現行法規所定貨幣單位折算新臺幣條例第 2條，中華民國九十
六年罪犯減刑條例第2條第1項第3款、第7條、第 9條，判決如主
文。
本案經檢察官杜慧玲到庭執行職務
中    華    民    國    97    年    8     月    19    日
                  刑事第四庭    法  官   黎惠萍
上正本證明與原本無異。
如不服本判決，應於判決送達後10日內向本院提出上訴狀（應抄
附繕本）。告訴人或被害人如對於本判決不服者，應具備理由請
求檢察官上訴，其上訴期間之計算係以檢察官收受判決正本之日
期為準。
                                書記官   張齡之
中    華    民    國    97    年    8     月    20    日
附錄本案論罪科刑法條全文
中華民國刑法第210條
（偽造變造私文書罪）
偽造、變造私文書，足以生損害於公眾或他人者，處 5年以下有
期徒刑。
中華民國刑法第214條
（使公務員登載不實罪）
明知為不實之事項，而使公務員登載於職務上所掌之公文書，足
以生損害於公眾或他人者，處3年以下有期徒刑、拘役或5百元以
下罰金。
中華民國刑法第216條
（行使偽造變造或登載不實之文書罪）
行使第210條至第215條之文書者，依偽造、變造文書或登載不實
事項或使登載不實事項之規定處斷。
附表：
┌─┬──────┬─────┬────────┬───────────┬─┐
│編│時間        │行使偽造文│偽造之文書      │偽造之印文、簽名及數量│備│
│號│            │書之對象  │                │                      │註│
├─┼──────┼─────┼────────┼───────────┼─┤
│1 │90年10月18日│臺北市政府│捷晟開發實業有限│「甲○○」印文1枚     │  │
│  │            │          │公司章程        │                      │  │
│  │            │          │                │                      │  │
├─┼──────┼─────┼────────┼───────────┼─┤
│2 │90年12月18日│臺北市政府│捷晟開發實業有限│「甲○○」簽名1枚     │  │
│  │            │          │公司股東同意書  │                      │  │
├─┼──────┼─────┼────────┼───────────┼─┤
│3 │92年6月5日  │臺北市政府│捷晟開發實業有限│「甲○○」印文1枚     │  │
│  │            │          │公司章程        │                      │  │
├─┼──────┼─────┼────────┼───────────┼─┤
│4 │92年6月5日  │臺北市政府│捷晟開發實業有限│「甲○○」簽名1枚     │  │
│  │            │          │公司股東同意書  │                      │  │
└─┴──────┴─────┴────────┴───────────┴─┘


司法院資訊處製作；財團法人民間司法改革基金會備份。
